臺灣高等法院高雄分院刑事判決　　　　　　　　　　九十一年度上訴字第五二一號
　　上　訴　人
　　即　被　告　甲○○
　　輔　佐　人　乙○○
右上訴人因公共危險案件，不服台灣高雄地方法院九十年度訴字第二九八三號，中華
民國九十一年二月六日第一審判決（起訴案號：台灣高雄地方法院檢察署九十年度偵
字第三九七一號），本院判決如左：
    主  文
原判決撤銷。
甲○○放火燒燬他人所有之枯樹，致生公共危險，累犯，處有期徒刑柒月，打火機壹
個沒收。
    事  實
一、甲○○前有多次竊盜前科，最後一次於民國八十九年間，因竊盜案件，經法院判
    處有期徒刑十月確定，甫於八十九年十一月二十二日執行完畢。詎仍不知悔改，
    竟於九十年二月十七日晚間十時四十分許，在高雄縣鳳山市○○街六十五號旁某
    處，於身體精神陷於耗弱之狀況下，萌生放火之故意，持其所有打火機一個，放
    火燒毀高雄縣政府所有因砍除路樹後暫時堆置該處之枯木一堆，適時火勢猛烈，
    有致延燒離該處後方私立正修技術學院福利社及左側之書香世家大廈停車場、管
    理室之危險。幸經前開大廈管理員郭天生及時發現撲滅火勢，並將正欲離開現場
    之甲○○送警處理，並扣有甲○○所有供放火用之打火機一個。
二、案經高雄縣警察局鳳山分局報告臺灣高雄地方法院檢察署檢察官偵查起訴。
    理  由
一、上訴人即被告甲○○（下稱被告）於本院審理期日經傳未到，其於本院調查中坦
    承有於右揭時、地以打火機點燃路旁枯樹之事實，雖矢口否認有何致生公共危險
    之可能，辯稱：伊放火之地點離私立正修技術學院福利社及左側書香世家大廈停
    車場與管理室很遠，且伊放火後有馬上救火，是火勢熄滅後伊才離去云云，然查
    ，被告放火燒毀枯木有致生延燒私立正修技術學院福利社及左側書香世家大廈停
    車場與管理室之危險一節，除據被告於偵查時供承：放火地點離停車場距離約六
    、七公尺等語在卷（參偵查卷第二十五頁反面），亦經證人即前開大廈管理員郭
    天生於偵查中證稱：當晚我值勤中，巡邏至該大廈旁道路濱山街六十五號（正修
    技術學院後方），有一人蹲在那裡放火，他以打火機打火，點火時我沒看見，他
    點完後就跑，... 火有燒得很旺勢，我先以滅火器滅火，但無法滅熄，砍下的樹
    有很多，火如果燒起來，會燒到住戶等語，復於原審審理時到庭結稱：被告放火
    之地點離私立正修技術學院福利社及左側書香世家大廈停車場與管理室距離不到
    十公尺，當時火勢已經點燃，而且很旺，已經燃燒了，... 我發現的時候已經著
    火，我先打一一九報警，並請住戶幫忙滅火，我看到一個人影，我騎機車去追，
    追二、三百公尺才給我追到，... 被告並沒有幫忙滅火等語明確，此外，依卷附
    之現場相片七幀及現場圖觀之，被告放火之地點緊鄰書香世家大廈停車場與管理
    室，後方為私立正修技術學院之福利社，足認被告放火確有致生延燒私立正修技
    術學院福利社及左側書香世家大廈停車場與管理室之危險，另並有打火機一個扣
    案可資佐憑。至被告辯稱：伊放火後有馬上救火，是火勢熄滅後伊才離去一情，
    已經證人郭天生於偵查中及原審審理時分別指駁無訛，且被告與證人互不相識，
    已據證人陳明在卷，是證人自無設詞誣陷而甘冒偽證刑責之風險，另被告雖稱：
    係木材檔路才想把木材燒掉一節，縱若屬實，亦無礙於本件犯罪事實之認定，且
    被告自陳：當時仍可由木材旁的路通過等語，顯見被告前開所辯均係推諉卸責之
    詞，不足採信，是以，本件事證明確，被告犯行，洵堪認定，應依法論科。
二、核被告甲○○放火燒燬他人之物，致生公共之危險，所為係犯刑法第一百七十五
    條第一項之放火罪。查被告曾於八十九年間因竊盜罪，經判處有期徒刑十月，於
    八十九年四月二十一日確定，經入監執行，甫於八十九年十一月二十二日執行完
    畢，此有台灣高等法院被告全國前案紀錄表、臺灣高雄地方法院檢察署刑案資料
    查註紀錄表各一份在卷可憑，其受有期徒刑之執行完畢，五年以內再犯本件有期
    徒刑以上之罪，為累犯，應依刑法第四十七條規定加重其刑。次查被告放火後並
    未參與救火行動，已如前述，但被告自警訊起訖本院調查止均執意堅稱其放火後
    有參與救火行動，顯見其內心思維與外在實際行為有顯著落差，且被告患有精神
    分裂症，慢性化，有其輔佐人提出之診斷證明書附卷足按（見本院卷第二八頁）
    ，足認被告於本件行為時，精神陷於非正常狀況，本院針對被告行為時之精神狀
    態，經囑託財團法人台灣省私立高雄仁愛之家附設慈惠醫院鑑定結果，認為「．
    ．．（被告）行為時之精神狀態為精神耗弱，．．．」，此分別有前開醫院出具
    之診斷證明書及司法精神鑑定報告書各一紙在卷可考，爰依刑法第十九條第二項
    規定減輕其刑。被告刑有加重減輕，應先加後減。
三、原審予以被告論罪科刑，固非無見，惟查，被告行為時屬精神號弱狀態，已如前
    述，原判決漏未認定，自有未合，被告上訴意旨，認原判決量刑過重，指摘原判
    決不當，為有理由，自應由本院將原判決撤銷改判。爰審酌被告有多次前科，素
    行不良，於八十九年十一月二十二日甫執行完畢出獄，仍不知收斂自己行為，竟
    持打火機放火，險釀成重大災害，對社會危害非輕，姑念其行為時精神耗弱、思
    慮欠周、犯後態度尚好，及所生之危害等一切情狀，量處如主文所示之刑。扣案
    之打火機一個，為被告所有且係供犯罪所用之物，業據被告供明在卷，爰依刑法
    第三十八條第一項第二款之規定宣告沒收。
四、被告經合法傳喚，無正當理由未到，爰不待其陳述逕行判決。
據上論斷，應依刑事訴訟法第三百六十九條第一項前段、第三百六十四條、第三百七
十一條、第二百九十九條第一項前段、刑法第一百七十五條第一項、第四十七條、第
十九條第二項、第三十八條第一項第二款，判決如主文。
本案經檢察官林應華到庭執行職務
中      華      民      國    九十一    年      七      月    二十六    日
                              臺灣高等法院高雄分院刑事第七庭
                                  審判長法官  李春昌
                                        法官  張勝喜
                                        法官  莊飛宗
右正本證明與原本無異。
如不服本判決應於收受本判決後十日內向本院提出上訴書狀，其未述上訴理由者，
並得於提起上訴後十日內向本院補提理由書狀（均須按他造當事人之人數附繕本)「
切勿逕送上級法院」。
                                      書記官  張明賢
中      華      民      國    九十一    年      七      月      三十   日
附錄法條：
刑法第一百七十五條第一項
放火燒毀前兩條以外之他人所有物，致生公共危險者，處一年以上七年以下有期徒刑
。
